【裁判字號】    98,交抗,146
【裁判日期】    980730
【裁判案由】    聲明異議
【裁判全文】
臺灣高等法院臺南分院交通事件裁定     98年度交抗字第146號
抗  告  人
即受處分人  甲○○
上列抗告人因違反道路交通管理處罰條例案件，不服臺灣雲林地
方法院中華民國九十八年六月十五日裁定（九十八年度交聲字第
七八號），提起抗告，本院裁定如下：
    主  文
抗告駁回。
    理  由
一、本件抗告意旨略以：
  (一)本件抗告人（即聲明異議人）係就原處分關於罰鍰及代保管
    物件空車乙部之部分不服，而非就吊扣駕照部分不服。
  (二)本件抗告人酒精濃度每公升高達0.59毫克，依道路交通管理
    處罰條例第三十五條第一項第一款，原處分機關應當場扣車
    而非代保管物件空車乙部。
  (三)如酒後駕車恐會危害公眾道路安全，警察在攔檢後應立即終
    止風險。
  (四)本件車輛原係抗告人之朋友即車主黃恩得所駕駛，因其感覺
    疲累，才由抗告人接替駕駛，依道路交通管理處罰條例第三
    十五條第六項，黃恩得應依同條第一項之規定罰鍰處罰，並
    吊扣該汽車牌照三個月，然本件卻未依法執行。
  (五)本件抗告人當時之狀態均為合格，並無不能安全駕駛之情事
    。綜上所述，原處分關於罰鍰之部分於法未合，爰依法請求
    撤銷原審裁定云云。
二、原裁定略以：
  (一)異議人於前揭時地，因酒後駕駛車牌號碼ML-2053 號自用小
    客車，經警測得其呼氣酒精濃度值在每公升0.59毫克，而為
    內政部警政署國道公路警察局以其違反道路交通管理處罰條
    例第三十五條第一項第一款之規定製單舉發，並由原處分機
    關以異議人違規事實明確依上開規定於九十八年四月十四日
    以雲監裁字第裁72-Z00000000號，裁處異議人罰鍰三萬九千
    五百元，吊扣駕駛執照十二個月，並施以道路交通安全講習
    之事實，復為本院（指臺灣雲林地方法院）檢察署檢察官以
    九十八年度偵字第一０八九號緩起訴處分確定在案，有內政
    部警政署國道公路警察局公警局交字第Z00000000 號舉發違
    反道路交通管理事件通知單、原處分機關上開裁決書及本院
    （指臺灣雲林地方法院）檢察署檢察官緩起訴處分書各一份
    附卷可憑（見原審卷第六至八頁），且為異議人所不否認，
    堪以認定。
  (二)異議人之前揭違規行為係發生於九十八年二月十九日，自應
    依修正後之道路交通管理處罰條例第六十八條裁處，而修正
    後道路交通管理處罰條例第六十八條既將「吊扣」等字刪除
    ，依前開說明，駕駛人受吊扣駕駛執照處分時，則不再吊扣
    其持有各級車類之駕駛執照，故原處分機關於作成吊扣駕駛
    執照處分時，自應以其違規時所駕駛車類之駕駛執照為限，
    而本件異議人於違規時既係駕駛自用小客車，已如前述，原
    處分機關僅能限制其駕駛自用小客車之權利或吊扣其自用小
    客車之駕駛執照，而原處分機關裁處吊扣其駕駛執照之處分
    ，乃吊扣其職業大貨車駕駛執照，已於法有違，難為本院所
    採。
  (三)綜上所述，本件異議為有理由，是應由本院將原處分關於吊
    扣駕駛執照十二個月部分撤銷，改諭知吊扣異議人之普通小
    型車駕駛執照十二個月。至於異議人有無普通小型車駕駛執
    照可供執行吊扣，僅係如何為適當處分及執行之問題（或可
    考慮於職業大貨車駕駛執照上註記吊扣普通小型車駕駛執照
    ，而為車類級別之駕駛資格之限制），尚不能因異議人僅持
    有職業大貨車駕駛執照，即認此部分免罰，應可透過修訂行
    政規則即可執行，原處分機關自不得藉此再行吊扣異議人之
    職業大貨車駕駛執照，亦不因行政規則之缺漏，致異議人獲
    得免予裁罰之利益，特予指明。
三、按汽車駕駛人飲用酒類或其他類似物後，其吐氣所含酒精濃
    度超過每公升0.25毫克，不得駕車；駕駛汽車經測試檢定酒
    精濃度超過標準，處汽車駕駛人罰鍰一萬五千元以上六萬元
    以下，並當場移置保管該汽車及吊扣駕駛執照一年，及應接
    受道路交通安全講習，道路交通安全規則第一百十四條第二
    款、道路交通管理處罰條例第三十五條第一項第一款、第二
    十四條第一項第二款分別定有明文。
四、經查：
  (一)抗告人於民國九十八年二月十九日上午七時二十四分許，因
    酒後駕駛車牌號碼ML-2053 號自用小客車行經國道一號南下
    二百四十七公里處，經警測得其呼氣酒精濃度值在每公升0.
    59毫克，而為內政部警政署國道公路警察局以其違反道路交
    通管理處罰條例第三十五條第一項第一款之規定製單舉發，
    並由原處分機關以抗告人違規事實明確依上開規定於九十八
    年四月十四日以雲監裁字第裁72-Z00000000號，裁處異議人
    罰鍰三萬九千五百元，吊扣駕駛執照十二個月，並施以道路
    交通安全講習之事實，復為臺灣雲林地方法院檢察署檢察官
    以九十八年度偵字第一０八九號緩起訴處分確定在案，有內
    政部警政署國道公路警察局公警局交字第Z00000000 號舉發
    違反道路交通管理事件通知單、原處分機關上開裁決書及臺
    灣雲林地方法院檢察署檢察官緩起訴處分書各一份附卷可憑
    （見原審卷第六至八頁），且抗告人於抗告意旨亦不否認，
    故堪以認定。從而抗告人稱抗告人當時之狀態均為合格，並
    無不能安全駕駛之情事，要無可採。
  (二)抗告意旨稱本件抗告人係就原處分關於罰鍰及代保管物件空
    車乙部之部分不服，而非就吊扣駕照部分不服云云。然查，
    本件抗告人於原審審理時陳明僅就原處分關於吊扣駕駛執照
    之部分不服而聲明異議，此有原審之調查筆錄附卷可稽（參
    原審卷第十九頁背面），是抗告人所指，委無可採。縱其係
    對原處分關於罰鍰及代保管物件之部分不服，就罰鍰之部分
    而言，原處分處以抗告人罰鍰三萬九千五百元，未逾上開規
    定之裁量範圍，於法並無不合；就代保管物件之部分而言，
    據交通部公路總局嘉義區監理所雲林監理站雲監裁字第裁
    72-Z000000 00 號裁決書及內政部警政署國道公路警察局公
    警局交字第Z0 0000000號舉發違反道路交通管理事件通知單
    之代保管物件上分別載明「車」、「空車乙部」（參原審卷
    第七至八頁），亦即原處分機關代管本件駕駛之自用小客車
    ，已將抗告人所駕駛之自小客車予以移置，抗告人雖稱舉發
    之警察並未當場予以扣車，然抗告人就此未附具相關證據予
    以證明，且綜觀全卷，並無抗告人所稱之情事，綜上所述，
    抗告人此部分所指，並無理由。
  (三)抗告意旨另稱本件車輛原係抗告人之朋友即車主黃恩得所駕
    駛，因其感覺疲累，才由抗告人接替駕駛，依道路交通管理
    處罰條例第三十五條第六項，黃恩得應依同條第一項之規定
    罰鍰處罰，並吊扣該汽車牌照三個月，本件卻未依法執行云
    云，惟其縱為真實，僅為該管機關就其是否予以處罰之情事
    ，亦無礙於本件事實之認定，至其又稱如酒後駕車恐會危害
    公眾道路安全，警察在攔檢後應立即終止風險云云，此與本
    件事實之認定無關，亦不可採。故抗告人此部分所指，亦無
    理由，併此敘明。
五、綜上所述，抗告人駕駛自用小客車於前揭時、地違規事證明
    確。原審因認原處分機關裁處吊扣其駕駛執照之處分，乃吊
    扣其職業大貨車駕駛執照，於法有違，從而認定本件異議有
    理由而將原處分關於吊扣駕駛執照十二個月部分撤銷，改諭
    知吊扣異議人之普通小型車駕駛執照十二個月，本院經核無
    不當或違法。抗告人猶執前詞指稱原裁定違法不當，為無理
    由，應予駁回。
六、據上論結，應依道路交通案件處理辦法第二十六條，刑事訴
    訟法第四百十二條，裁定如主文。
中    華    民    國    98    年    7     月    30    日
                  刑事第六庭    審判長法  官  董武全
                                      法  官  沈揚仁
                                      法  官  曾文欣
以上正本證明與原本無異。
不得再抗告。
                                      書記官  馬愛君
中    華    民    國    98    年    7     月    30    日


司法院資訊處製作；財團法人民間司法改革基金會備份。
